【裁判字號】    91,訴,461
【裁判日期】    920130
【裁判案由】    返還土地等
【裁判全文】
臺灣士林地方法院民事判決  九十一年度訴字第四六一號
    原      告  己○○
                戊○○
                丁○○
                丙○○
    複  代理人  甲○○
    被      告  乙○○
右當事人間返還土地等事件，本院判決如左：
    主      文
一 被告應將坐落台北市○○區○○段三小段四六九地號土地上之建物及地上物，如
   附圖所示Ａ（面積十八‧七六平方公尺）、Ｂ（面積十一‧五五平方公尺）、Ｃ
   （面積七‧四二平方公尺）、Ｄ（面積一‧八七平方公尺）四部份拆除，將占用
   土地返還原告己○○、戊○○、丁○○及丙○○。
二被告應將坐落台北市○○區○○段三小段四二二地號土地上之地上物，如附圖所示
  Ｅ（面積三‧○三平方公尺）部份拆除，將占用土地返還原告己○○及丙○○。
三被告應給付原告己○○、戊○○、丁○○各新台幣萬伍仟佰貳拾玖元，給付原
  告丙○○新台幣壹拾萬零伍仟玖佰捌拾捌元，及均自民國九十一年四月二十六日起
  至清償日止，按年息百分之五計算之利息。
四原告其餘之訴駁回。
五訴訟費用由被告負擔。
六本判決第一項於原告己○○、戊○○、丁○○、丙○○以新台幣柒拾陸萬元為被告
  供擔保後，得假執行；但被告如於假執行程序實施前，以新台幣貳佰貳拾柒萬仟
  零肆拾元為原告預供擔保，得免為假執行。
七本判決第二項於原告己○○、丙○○以新台幣陸萬元為被告供擔保後，得假執行；
  但被告如於假執行程序實施前，以新台幣拾柒萬仟玖佰貳拾貳元為原告供擔保，
  得免為假執行。
八本判決第三項於原告己○○、戊○○、丁○○分別以新台幣壹萬貳仟元，於原告丙○○以新台幣萬陸仟元為被告供擔保後，各得假執行；但被告如於假執行程序實
  施前，各以新台幣萬伍仟佰貳拾玖元為原告己○○、戊○○、丁○○供擔保，
  以新台幣壹拾萬零伍仟玖佰捌拾捌元為原告丙○○供擔保，得免為假執行。
九原告其餘假執行之聲請駁回。
    事      實
甲、原告方面：
壹、聲明：
一、被告應將坐落台北市○○區○○段三小段四六九地號土地上之建物及地上物，如
    附圖所示Ａ、Ｂ、Ｃ、Ｄ四部份拆除，將占用土地返還原告己○○、戊○○、丁○○及丙○○。
二、被告應將座落台北市○○區○○段三小段四二二地號土地之地上物，如附圖所示
    Ｅ部份拆除，將占用土地返還原告己○○及丙○○。
三、被告應分別給付原告己○○、戊○○、丁○○及丙○○各新台幣（下同）五萬八
    千七百六十六元、五萬八千七百六十六元、五萬八千七百六十六元、十七萬六千
    二百九十九元，及自起訴狀送達翌日起，至清償日止，按年利率百分之五計算之
    利息。
四、前三項請求，原告願供擔保，請准宣告假執行。
貳、陳述：
一、坐落台北市○○區○○段三小段四六九地號土地（以下簡稱四六九地號土地）、
    四二二地號土地（以下簡稱四二二地號土地）原係由原告丙○○及原告己○○、
    戊○○及丁○○之被繼承人羅宗所共有，權利範圍應有部份各二分之一。羅宗於
    民國九十年十月九日死亡，其繼承人有配偶羅蔡菜、長子己○○、次子戊○○、
    三子丁○○、長女羅阿緞、次女羅淑真共六人，其中羅阿緞及羅淑真兩人已依法
    拋棄繼承，系爭四六九、四二二地號土地並於九十一年九月二十五日完成分割繼
    承登記，現四六九地號土地為原告丙○○（應有部分二分之一）、己○○（應有
    部分六分之一）、戊○○（應有部分六分之一）及丁○○（應有部分六分之一）
    所共有，四二二地號土地為原告丙○○（應有部分二分之一）、己○○（應有部
    分二分之一）所共有。被告自民國六十六年間起即無正當權源而占有四六九地號
    如附圖所示Ａ、Ｂ、Ｃ、Ｄ四部份，及四二二地號如附圖所示Ｅ部分，經原告請
    求其拆屋還地，被告均置之不理，爰依民法第七百六十七條之規定，請求：(一)被
    告應將四六九地號土地上之建物及地上物，如附圖所示Ａ、Ｂ、Ｃ、Ｄ四部份拆
    除，將占用土地返還原告己○○、戊○○、丁○○及丙○○；(二)被告應將四二二
    地號土地之地上物，如附圖所示Ｅ部份拆除，將占用土地返還原告己○○及丙○○。
二、依民法第一百七十九條規定，請求被告就四六九地號土地，返還自八十六年三月
    二十七日起至九十一年三月二十七日止之五年無權占有期間，所受相當於租金之
    不當得利予原告，如訴之聲明第三項。其計算方式如下：
  (一)被告占用四六九地號土地面積為三十九點六平方公尺。
  (二)計算不當得利之期間自八十六年三月二十七日起至九十一年三月二十七日止，依
    照公告地價之不同，分為三個時期：八十六年三月二十七日起至八十六年六月三
    十日止為每平方公尺二萬元；八十六年七月一日起至八十九年六月三十日止為每
    平方公尺二萬二千一百元；八十九年七月一日起至九十一年三月二十七日止為每
    平方公尺二萬三千元。
  (三)租用基地建築房屋，其租金以不超過土地申報總價年息百分之十為限，又土地總
    價額，係以法定價額為準，土地法第一百零五條、第九十七條及土地法施行法第
    二十五條定有明文。而法定地價，依土地法第一百四十八條及平均地權條例第十
    六條之規定，土地所有權人未於公告期間申報地價時，應以公告地價百分之八十
    為其申報地價。依上開法定最高租金額為標準，計算被告之不當得利為三十五萬
    二千五百九十八元。
    〔(20,000×80%×39.6×4/12)+(22,100×80%×39.6×3)+(23,000×80%×39.6
    ×1 8/12)]×10%=352598.4
  (四)右揭不當得利請求權關於被繼承人羅宗部分：1.自八十六年三月二十七日起至九
    十年十月九日羅宗死亡之日止，羅宗對被告已發生之不當得利請求權，於羅宗死
    亡後，原由全體繼承人即訴外人羅蔡菜、羅淑真、羅阿緞及原告己○○、戊○○
    、丁○○共同繼承；2.九十年十月十日起至九十一年三月二十七日止，上開四六
    九地號土地應有部分二分之一仍為全體繼承人羅蔡菜、羅淑真、羅阿緞及原告己○○、戊○○、丁○○公同共有，對被告之不當得利請求權亦屬公同共有，惟繼
    承人間已於九十二年一月十四日就上揭1.2.項不當得利請求權債權協議分割，由
    公同共有之法律關係分割為分別共有之法律關係，原告己○○、戊○○、丁○○
    就上開債權應有部分權利範圍各三分之一，訴外人羅蔡菜、羅淑真、羅阿緞則無
    權利。因此，被告之不當得利三十五萬二千五百九十八元應返還原告己○○、戊○○、丁○○各五萬八千七百六十六元；返還原告丙○○十七萬六千二百九十九
    元。
三、被告稱系爭土地曾經羅宗及原告丙○○出賣與健行新村興建委員會，並由大康建
    設有限公司（以下簡稱：大康公司）承建，且為被告善意、和平、繼續及公然使
    用云云，顯非事實：
  (一)系爭土地所有權自始至終均屬羅宗及原告丙○○所有，並未過戶予大康公司，此
    亦為被告所不爭執，則該公司自無權利將系爭土地交付予被告使用，且原告從未
    同意被告使用，被告就系爭土地自屬無權占有。
  (二)被告無權占用原告土地興建違章建築，且亦非被告所稱係於六十五年興建：
  1.被告主張其於四二二地號土地建造之建物領有建造執照，惟該筆土地係屬法定空
    地，被告自不得於其上建築房屋。又被告雖於六十六年九月五日領有台北市政府
    工務局核發之六十六年建北投字第一五二號建造執照，該案雖係被告擬於門牌號
    碼台北市北投區○○○路五二巷四號（現為二號）之建物增建廚房，惟其中部份
    已占用原告所有之四六九地號土地；而依建築法第五十四條第一項、第二項、第
    七十條第一項前段、第七十三條規定，其僅領有建造執照，並未遵期施工或取得
    使用執照，該建物仍非合法。又該建造執照亦早已作廢，縱被告於上開土地上增
    建廚房仍屬違建，被告不能據此而主張對原告所有之四六九地號土地部份有何使
    用權源。
  2.依據台北市政府警察局北投分局石牌派出所六十六年一月十五日取締新違章建築
    勒令停工案件通知聯單及台北市政府工務局八十三年十二月六日新違建勒令停工
    拆除通知單所載，被告前後二次均係因於其自有房屋屋頂增建及一樓周圍搭建鐵
    棚架而遭取締，並非於原告所有之土地上增建房屋而受取締，其稱系爭房屋係於
    六十五年所建，顯與事實不符。
  (三)被告所提土地同意書，其上雖蓋有羅宗及丙○○印章，惟該印章顯然與印鑑章不
    符，不能證明係羅宗及丙○○同意蓋用；且細查該土地同意書上所有筆跡全部相
    同，顯係出於同一人之手，原告丙○○否認曾出具該土地同意書，其餘原告亦未
    聞其父羅宗曾出具該土地同意書，該土地同意書顯非真正。又該六十六年六月三
    十日之土地同意書，與被告九十一年六月九日所提日期為六十六年六月十五日，
    標示三筆土地，記載土地所有權人為乙○○、羅宗、丙○○三人之土地同意書顯
    然不同。
四、綜上所述，被告確係無權占有原告土地，爰依法請求如訴之聲明。
乙、被告方面：
壹、聲明：
一、原告之訴及假執行之聲請均駁回。
二、如受不利判決，願供擔保請准宣告免為假執行。
貳、陳述：
一、訴外人健行新村興建委員會前經人介紹向地主羅宗及原告丙○○購買坐落台北市
    北投區○○○段三四三之十一至十三、五五、五六、六○、六二、六三、六五至
    六八地號等十二筆土地，委由大康公司興建健行新村，並由大康公司總經理陳耀
    民為買方之保證人，後被告復已繳清所有款項。前開三四三之六六、三四三之六
    七地號土地，由大康公司於六十二年十二月二十四日申請分割出三四三之五七七
    、三四三之五九二地號二筆土地，三四三之五七七地號土地與同地段三四三之五
    九八地號土地復於七十七年間經土地重測為系爭北投區○○段四六九地號土地，
    三四三之五九二重測後則為系爭北投區○○段四二二地號土地，分別為「退縮用
    地」及「防火巷用地」，係建築空地比率內土地，乃原地主羅宗及原告丙○○出
    售與大康公司，再由大康公司提供被告使用，復因健行新村興建委員會及大康公
    司積欠被告土地買賣介紹費二十萬元，遂以系爭土地為抵償介紹費，並將原所權
    人羅宗及原告丙○○二人之印鑑證明、戶籍謄本及土地所有權狀等交付被告以辦
    理所有權移轉登記，後被告因發現其上有抵押權之設定而未辦理。因原告亦知系
    爭土地已出售而長期未敢提出訴訟，另參以系爭土地之土地登記簿謄本上記載，
    由羅宗及原告丙○○為義務人，擔保大康公司向第一商業銀行貸款而設定最高限
    額抵押權，亦可證明系爭土地已出售之事實，則就系爭土地被告當然有權使用。
二、六十六年間被告增建部分經查報為違建，市政府工務局來函通知補辦申請建照執
    照，有關土地使用權同意書部分曾找原地主羅宗幫忙蓋章，六十六年六月十五日
    蓋好章送至原承辦之華洋建築師事務所（即被證七所附土地使用權同意書），承
    辦人表示表格錯誤，復於六十六年六月三十日一同去辦理使用權同意書，向工務
    局申請建照執照（即建照執照卷所附土地使用權同意書），土地使用同意書上蓋
    有羅宗及丙○○之印文，即可證明被告係經過該二人同意而在系爭土地上蓋有建
    物，該印章為真正並非被告偽造。
三、被告使用系爭土地已二十七年，原告至今始提起本件訴訟，依民法第一百二十五
    條規定，其請求權已逾十五年而消滅：另依民法第七百六十九條、第七百七十條
    規定，被告善意、和平、繼續及公然使用系爭土地已逾二十年，且無過失，應得
    求登記為土地所有權人。
四、被告占用原告所有四二二地號三‧○三平方公尺部分是「法定空地」，也是現有
    既存防火巷，原告也未繳納地價稅。
    理      由
一、原告起訴主張：坐落台北市○○區○○段三小段四六九、四二二地號土地原係由
    原告丙○○及原告己○○、戊○○及丁○○之被繼承人羅宗所共有，權利範圍應
    有部份各二分之一。羅宗於民國九十年十月九日死亡，其繼承人有配偶羅蔡菜、
    長子己○○、次子戊○○、三子丁○○、長女羅阿緞、次女羅淑真共六人，其中
    羅阿緞及羅淑真兩人已依法拋棄繼承，系爭四六九、四二二地號土地並於九十一
    年九月二十五日完成分割繼承登記，現四六九地號地號為原告丙○○（應有部分
    二分之一）、己○○（應有部分六分之一）、戊○○（應有部分六分之一）及丁○○（應有部分六分之一）所共有，四二二地號為原告丙○○（應有部分二分之
    一）、己○○（應有部分二分之一）。被告自民國六十六年間起即無正當權源而
    占有四六九地號如附圖所示Ａ、Ｂ、Ｃ、Ｄ四部份，及四二二地號如附圖所示Ｅ
    部分，經原告請求其拆屋還地，被告均置之不理，爰依民法第七百六十七條之規
    定，請求：(一)被告應將四六九地號土地上之建物及地上物，如附圖所示Ａ、Ｂ、
    Ｃ、Ｄ四部份拆除，將占用土地返還原告己○○、戊○○、丁○○及丙○○；(二)
    被告應將四二二地號土地之地上物，如附圖所示Ｅ部份拆除，將占用土地返還原
    告己○○及丙○○。另依民法第一百七十九條規定，請求被告就占用四六九地號
    土地部分，返還自八十六年三月二十七日起至九十一年三月二十七日止之五年無
    權占有期間，所受相當於租金之不當得利予原告。上開對被告不當得利請求權，
    除丙○○應有部分二分之一外，另二分之一已由羅宗之繼承人協議分割，由原告
    己○○、戊○○、丁○○各分得三分之一（即對被告全部不當得利債權之六分之
    一），為此依法定最高租金額即申報地價百分之十為標準，請求被告返還原告己○○、戊○○、丁○○各五萬八千七百六十六元，返還原告丙○○十七萬六千二
    百九十九元。又系爭四六九、四二二地號土地所有權從未移轉予大康公司，該公
    司自無權利將系爭土地交付予被告使用，原告亦從未同意被告使用，被告所提土
    地同意書，其上雖蓋有羅宗及丙○○印章，惟該印章顯然與印鑑章不符，不能證
    明係羅宗及丙○○同意蓋用；且細查該土地同意書上所有筆跡全部相同，顯係出
    於同一人之手，原告丙○○否認曾出具該土地同意書，其餘原告亦未聞其父羅宗
    曾出具該土地同意書，該土地同意書顯非真正等語。
二、被告則以：系爭四六九、四二二地號土地業經原地主出售予大康公司，係建築空
    地比率內土地，為健行新村公共用地，前因健行新村興建委員會及大康公司積欠
    被告土地買賣介紹費二十萬元，遂以系爭土地為抵銷，是就系爭土地被告當然有
    權使用。又六十六年間被告增建部分經查報為違建，市政府工務局來函通知補辦
    申請建照執照，有關土地使用權同意書部分曾找原地主羅宗幫忙蓋章，被告實係
    經過該二人同意而在系爭土地上蓋有建物。又被告使用系爭土地已二十七年，原
    告至今始提起本件訴訟，依民法第一百二十五條規定，其請求權已逾十五年而消
    滅：另依民法第七百六十九條、第七百七十條規定，被告善意、和平、繼續及公
    然使用系爭土地已逾二十年，且無過失，應得求登記為土地所有權人等語資為抗
    辯。
三、兩造不爭執之事實：
  (一)原告主張系爭四六九地號、四二二地號土地原係由原告丙○○及原告己○○、戊○○及丁○○之被繼承人羅宗所共有，權利範圍應有部份各二分之一。羅宗於九
    十年十月九日死亡，其繼承人有配偶羅蔡菜、長子己○○、次子戊○○、三子丁○○、長女羅阿緞、次女羅淑真共六人，其中羅阿緞及羅淑真兩人已依法拋棄繼
    承，系爭四六九、四二二地號土地並於九十一年九月二十五日完成分割繼承登記
    ，現四六九地號地號為原告丙○○（應有部分二分之一）、己○○（應有部分六
    分之一）、戊○○（應有部分六分之一）及丁○○（應有部分六分之一）所共有
    ，四二二地號為原告丙○○（應有部分二分之一）、己○○（應有部分二分之一
    ）共有等情，業據原告提出與所述相符之土地所有權狀、土地登記謄本、戶籍謄
    本、繼承系統表、本院准予拋棄繼承備查函等件為證，且為被告所不爭執，自堪
    信為真實。
  (二)原告主張坐落台北市北投區○○○路五二巷二號建物為被告乙○○所有，該建物
    之部分分別占用系爭四六九地號土地三九‧六平方公尺、占用系爭四二二地號土
    地三‧○三平方公尺，其占用情形詳如附圖所示，占用時間始於民國八十六年三
    月二十七日之前，有原告所提建物登記謄本、現場照片等件為證，並經本院到場
    勘驗（本院九十一年六月二十七日勘驗筆錄），囑託台北市士林地政事務所製有
    如附圖所示土地複丈成果圖附卷可稽，復為被告所不爭執，亦堪認為真實。
  (三)系爭四六九地號土地重測前原為台北市北投區○○○段三四三之五七七地號、三
    四三之五九八地號，被告占用如附圖所示Ｄ部分係位於重測前三四三之五九八地
    號土地上，其餘Ａ、Ｂ、Ｃ部分均位於重測前唭哩岸段三四三之五七七地號範圍
    內，業據台北市士林地政事務所函覆明確，有該所九十一年十月二十九日北市士
    地二字第○九一三一八○三二○○號函附卷可稽，且為兩造所不爭執。
四、原告為系爭四六九地號、四二二地號土地所有人，該二筆土地如附圖所示Ａ、Ｂ
    、Ｃ、Ｄ、Ｅ五部分現為被告占用之事實既堪認定，是本件爭點應在於被告占用
    系爭二筆土地是否有合法權源？而被告占用系爭土地是否有合法權源，所應審究
    者則在於被告所提出：(一)被告與大康公司、大康公司與原告丙○○及原告被繼承
    人羅宗間之契約關係；(二)被告與原告丙○○及原告被繼承人羅宗間就重測前唭哩
    岸段三四三之五七七地號是否曾有無償、永久使用之合意；(三)被告占用系爭土地
    得否主張原告之請求權業已消滅時效，或主張時效取得系爭土地所有權等項抗辯
    是否可採、得否執為對抗原告請求之依據。經查：
  (一)原告就系爭四六九、四二二地號二筆土地，曾與大康公司簽訂買賣契約，但尚未
    辦理所有權移轉登記等情，業據證人即大康公司總經理陳耀民結證屬實（本院九
    十一年十二月十三日言詞辯論筆錄），且為原告丙○○所自認（本院九十一年十
    一月十五日言詞辯論筆錄），應堪信為真實。然證人陳耀民復結證稱：「羅宗及
    丙○○的地（三四三之五七七地號）我有買，道路地或公共用地可以不用過戶，
    讓大家互相利用，系爭土地就是屬於公共用地的範圍，所以後來就沒有辦理過戶
    ，這個地並不在被告所買的範圍內，我也沒有同意被告使用：：後來被告加蓋的
    事我也不知道，我知道依法律規定公共用地是不能夠買賣的。我有看過被告加蓋
    後的情形，我認為那是不對的，因為加蓋的部分屬於公共用地，被告加蓋的部分
    並不是我當初蓋的」「（三四三之五七七地號土地）證件都已經給他（即被告）
    了，因為他不要買，所以後來沒有辦理過戶」等語，被告亦自認相關文件業已交
    付，然因未辦妥貸款，故就系爭土地並未辦理所有權移轉登記（均見本院九十一
    年十二月十三日言詞辯論筆錄）。依上所述，足見大康公司與羅宗、丙○○間就
    系爭土地固存有買賣契約之債權關係，然並未為所有權移轉；而大康公司與被告
    間雖曾洽談系爭土地買賣事宜，然最終大康公司與被告間就系爭土地之買賣契約
    因故並未生效，大康公司亦未同意被告將使用系爭土地作為增建之用，是被告徒
    以大康公司與羅宗、丙○○間之債權關係，執為自行占用系爭土地之權源，基於
    債權相對性原則，應屬無據。
  (二)按私文書應由舉證人證其真正，民事訴訟法第三百五十七條前段定有明文，本件
    被告主張與原告丙○○及原告被繼承人羅宗間就重測前唭哩岸段三四三之五七七
    地號曾有無償、永久使用之合意，固據提出使用同意書為證，且本院依職權調取
    之系爭建物使用執照，亦有被告提出於台北市政府工務局之丙○○、羅宗同意書
    存卷可參。然查上開二紙同意書，性質上均屬私文書，且原告業已否認其真正，
    揆之前揭法條規定，自應由被告舉證證明文書為真正。被告自承未見原告丙○○
    本人於同意書上蓋章，丙○○部分係羅宗代行蓋章（本院九十一年十一月十五日
    言詞辯論筆錄），而羅宗蓋章同意乙節，被告所舉證人陳耀民、閻興會、董書崑
    均非經歷、見聞其事之人，被告復陳稱已無法覓得當初經辦此事之華洋建築師事
    務所人員（均見本院九十一年十二月十三日言詞辯論筆錄），是被告顯未就系爭
    土地使用同意書之真正盡舉證之責，其據以主張使用系爭土地曾經羅宗、丙○○
    同意，自難採認。
  (三)次按已登記不動產所有人之回復請求權，無民法第一百二十五條消滅時效規定之
    適用，此為司法院大法官會議釋字第一○七號解釋文所明揭。又得時效取得不動
    產所有權者，須以他人「未經登記」之不動產為限，民法第七百六十九條、第七
    百七十條亦分別定有明文。查系爭四六九、四二二地號二筆土地，均屬已登記之
    土地，有原告所提土地登記謄本可稽，依上述說明，應無回復請求權消滅時效及
    時效取得所有權之適用，被告主張原告請求權業已消滅時效，或主張得依時效取
    得規定請求登記為系爭土地所有權人，均無可採。
  (四)綜上，被告之抗辯均無可採，其占用原告所有系爭四六九、四二二地號如附圖所
    示Ａ、Ｂ、Ｃ、Ｄ、Ｅ五部分土地並無合法權源，堪以認定。
五、按無權占用他人之土地，可能獲得相當於租金之利益為社會通常之觀念，而土地
    所有人因此受有相當於租金之損害，自得依民法第一百七十九條前段之規定，請
    求相當於租金之不當得利（最高法院六十一年台上字第一六九五號判例意旨參照
    ）。又租用基地建築房屋，其租金以不超過土地申報總價額年息百分之十為限，
    土地法第一百零五條、第九十七條規定甚明。又舉辦規定地價或重新規定地價時
    ，土地所有權人未於公告期間申報地價者，以公告地價百分之八十為其申報地價
    ，平均地權條例第十六條亦定有明文。系爭四六九地號八十三年七月、八十六年
    七月、八十九年七月之公告地價分別為每平方公尺二萬元、二萬二千一百元、二
    萬三千元，已據原告提出土地公告現值及公告地價表在卷可憑，另經本院勘驗現
    場之結果，系爭土地所在地位於住宅區，被告建物旁為一停車場，立於土地所在
    即可見捷運淡水線經過（據被告稱該地位於唭哩岸站與石牌站中間），土地北邊
    則為陽明大學，目測可見（本院九十一年六月二十七日勘驗筆錄），而被告利用
    土地之情形，依測量結果，除建物部分（即附圖Ｃ部分）占七‧四二平方公尺外
    ，其餘部分則為雨遮（附圖Ｂ、Ｄ部分合計十三‧四二平方公尺）及雨遮外延之
    庭院（附圖Ａ部分十八‧七六平方公尺），故本院審酌土地之位置、工商業繁榮
    程度、被告利用基地之經濟價值及所受利益等因素，認前開土地租金以申報地價
    年息百分之六計算為相當。據上標準，計算被告之不當利得應為二十一萬一千九
    百七十六元。
    計算式：
    (一)八十六年三月二十七日至八十六年六月三十日：
      20,000×80%×39.6×95/365×6%=9895（元以下四捨五入，下同）
    (二)八十六年七月一日至八十九年六月三十日：
      22,100×80%×39.6×3×6%=126023
    (三)八十九年七月一日至九十一年三月二十七日：
      23,000×80%×39.6×(1+270/365)×6%=76058
      (一)+(二)+(三)= =211976
    上開不當得利請求權債權，除原告丙○○應有部分二分之一外，另關於被繼承人
    羅宗部分：1.自八十六年三月二十七日起至九十年十月九日羅宗死亡之日止，羅
    宗對被告已發生之不當得利請求權，於羅宗死亡後，原由全體繼承人即訴外人羅
    蔡菜、羅淑真、羅阿緞及原告己○○、戊○○、丁○○共同繼承；2.九十年十月
    十日起至九十一年三月二十七日止，上開四六九地號土地應有部分二分之一仍為
    全體繼承人羅蔡菜、羅淑真、羅阿緞及原告己○○、戊○○、丁○○公同共有，
    對被告之不當得利請求權亦屬公同共有，惟繼承人間已於九十二年一月十四日就
    上揭1.2.項不當得利請求權債權協議分割，由公同共有之法律關係分割為分別共
    有之法律關係，原告己○○、戊○○、丁○○就上開債權應有部分權利範圍各三
    分之一，有原告所提權利分割協議書一份附卷可稽，是原告己○○、戊○○、丁○○得向被告請求不當得利之金額各應為三萬五千三百二十九元（211976×1/2
    ×1/3=35329），原告丙○○得向被告請求不當得利之金額則為十萬五千九百八
    十八元（211976×1/2=105988）。
六、綜上所述：原告本於民法第七百六十七條之規定，請求：(一)被告將坐落台北市○○區○○段三小段四六九地號土地上之建物及地上物，如附圖所示Ａ（面積十八
    ‧七六平方公尺）、Ｂ（面積十一‧五五平方公尺）、Ｃ（面積七‧四二平方公
    尺）、Ｄ（面積一‧八七平方公尺）四部份拆除，將占用土地返還原告己○○、
    戊○○、丁○○及丙○○。(二)被告應將坐落台北市○○區○○段三小段四二二地
    號土地上之地上物，如附圖所示Ｅ（面積三‧○三平方公尺）、部份拆除，將占
    用土地返還原告己○○及丙○○。另本於不當得利法律關係，請求被告應給付原
    告己○○、戊○○、丁○○各三萬五千三百二十九元，給付原告丙○○新台幣十
    萬五千九百八十八元，及均自起訴狀繕本送達翌日即九十一年四月二十六日起至
    清償日止，按年息百分之五計算之利息，為有理由，應予准許，逾上述部分之請
    求，則為無理由，應予駁回。
七、原告及被告陳明願供擔保宣告假執行或免為假執行，經核原告勝訴部份，合於法
    律規定，爰分別酌定相當之擔保金額宣告之；至原告敗訴部分，假執行之聲請失
    所附麗，應予駁回。
八、因本案事證已臻明確，兩造其餘主張陳述及所提之證據，經審酌均不影響本院上
    開論斷，毋庸再予論述，附此敘明。
九、據上論結，原告之訴為一部有理由，一部無理由，依民事訴訟法第七十九條但書
    、第三百九十條第二項、第三百九十二條，判決如主文。
中      華      民      國    九十二    年      一      月     三十     日
                                    臺灣士林地方法院民事第二庭
~B法      官  王本源
右為正本係照原本作成。
如對本判決上訴應於判決送達後廿日內向本院提出上訴狀。
中      華      民      國    九十二    年      二      月     十一     日
~B法院書記官  翁禎謙


司法院資訊處製作；財團法人民間司法改革基金會備份。
